【裁判字號】    91,上訴,3099
【裁判日期】    920521
【裁判案由】    偽造文書
【裁判全文】
臺灣高等法院刑事判決                          九十一年度上訴字第三九九號
    上  訴  人  臺灣臺北地方法院檢察署檢察官
    被      告  甲○○
右上訴人因被告偽造文書案件，不服臺灣台北地方法院八十九年度訴字第一二五號，
中華民國九十一年四月十日第一審判決（起訴案號：臺灣台北地方法院檢察署八十八
年度偵字第一七三六八號）提起上訴，本院判決如左：
    主  文
上訴駁回。
    事  實
一、甲○○前因竊盜案件，於民國八十三年八月三十日經臺灣台北地方法院以八十三
    年度少易字第一三號判決處有期徒刑六月，緩刑四年，同年九月二十六日確定；
    緩刑期間復因非法吸用化學合成麻醉藥品及違反藥事法等案件，於八十四年九月
    五日，經臺灣台北地方法院以八十四年訴字第一八四五號判決分別判處有期徒刑
    五月、六月，應執行有期徒刑八月，八十四年十一月十七日，經臺灣高等法院以
    八十四年上訴字第五六五八號撤銷改判應執行有期徒刑八月確定；嗣經撤銷右揭
    緩刑宣告，並合併定應執行有期徒刑一年二月，八十六年二月十三日因縮短刑期
    假釋出監，同年四月二十四日縮刑期滿未經撤銷假釋，視為執行完畢。詎其不知
    悔改，明知未受託代理施光瀛、彭世平申請行動電話門號，亦無給付通話費用之
    真意，竟基於行使變造之特種文書、行使偽造私文書、意圖為自己不法所有之詐
    欺取財（取得ＳＩＭ卡）及詐欺得利（免費使用行動電話通訊系統）之概括犯意
    ，分別以每組門號新台幣（以下同）五百元之代價，先於八十八年七月二十三日
    持以不詳方式取得之施光瀛
    平所經營之新寵工程有限公司（以下稱新寵公司），冒名「蕭英傑」誆稱受施光
    瀛之託代為申請行動電話門號，並將施光瀛
    「臺灣大哥大股份有限公司行動電話服務申請書」（以下簡稱申請書）上填寫客
    戶資料後，由甲○○接續於客戶及代理人簽章欄內，以複寫方式偽簽施光瀛、蕭
    英傑之署押，偽造台灣大哥大股份有限公司（以下簡稱台灣大哥大公司）行動電
    話服務申請書（右上角編號88PF0000000）一式四份（紅、白、黃、藍色聯各一
    份，以下同），並冒簽施光瀛姓名，偽造同意書一件，持交新寵公司陳國平辦理
    行動電話之門號申請而行使之，足生損害於施光瀛、蕭英傑、新寵公司及台灣大
    哥大公司對於門號核發管理之正確性；並使台灣大哥大公司陷於錯誤，核准使用
    0000000000號門號，同時由新寵公司交付該門號之通信晶片（以下稱
    ＳＩＭ卡）一枚，進而連續撥打使用，詐得免費使用之財產上不法利益。復於八
    十八年七月二十四日，持以不明方式取得後，在不詳時地，以換貼自己照片方式
    變造完成之龍湘霖駕駛執照（龍湘霖連同健保卡等物放置於皮夾內，在八十八年
    七月間，於台北縣新店市○○路○段附近失竊），及施光瀛
    冒用龍湘霖名義，以同前方式謊稱代理施光瀛申請行動電話門號，並由不知情之
    新寵公司承辦人員，代填部份申請人資料，甲○○接續偽簽施光瀛（申請人）、
    龍湘霖（代理人）姓名，用以偽造申請書（編號88PF0000000-0，各一式四份）
    暨施光瀛同意書各五件，連同變造之龍湘霖駕駛執照，持交新寵公司承辦人員辦
    理行動電話之門號申請而行使之，足生損害於施光瀛、龍湘霖、新寵公司、監理
    機關對於駕駛執照管理及台灣大哥大公司對於門號核發管理之正確性；並使台灣
    大哥大公司陷於錯誤，核准使用0000000000、0000000000
    00000000、0000000000號之門號，同時由新寵公司交付各該
    門號之ＳＩＭ卡共五枚，進而連續撥打使用，詐得免費使用之財產上不法利益。
    又於八十八年七月二十六日下午二時許，承前不法之概括犯意，持其以不明方式
    取得後，在不詳時地，以換貼自已照片方式變造完成之彭世平
    同前方式，冒名偽簽彭世平姓名用以偽造申請書及同意書各一件，持交新寵公司
    承辦人員辦理行動電話之門號申請而行使之，足生損害於彭世平、戶政機關對於
    陷於錯誤，核准使用0000000000號門號，同時由新寵公司交付該門號
    之ＳＩＭ卡一枚，進而連續撥打使用，詐得免費使用之財產上不法利益。嗣於同
    日（八十八年七月二十六日）下午九時三十分，因甲○○再度前往新寵公司欲申
    辦行動電話門號時，經陳國平發覺有異，報警查獲，並扣得甲○○所持有，業經
    換貼照片，變造完成之龍湘霖駕駛執照、彭世平
    卡、彭世平之重大傷病免自行部分負擔證明卡、馬偕醫院掛號證、健保卡等物。
二、案經臺北縣警察局新店分局報請臺灣臺北地方法院檢察署檢察官偵查起訴。
    理  由
一、訊據被告甲○○對前揭犯行皆坦承不諱。經查，附表所示之行動電話門號，均係
    由被告甲○○獨自以申請人或代理人名義，分別提出施光瀛
    告甲○○照片之龍湘霖駕駛執照及彭世平
    押，交新寵公司承辦人員提出申請之事實，業據證人即新寵公司負責人陳國平證
    述綦詳，並有申請書、同意書、施光瀛
    霖駕駛執照、彭世平
    月間，置於機車前之置物箱內，在台北縣新店市○○路○段附近遭竊取，亦據龍
    湘霖指訴在卷；前開門號之欠費情形，則有台灣大哥大公司函一件可憑。被告甲
    ○○雖於原審審理時，否認偽造附表編號二、五之申請書及同意書、附表編號三
    、四、六申請書中之施光瀛署押及同意書云云。然所辯不惟與其供承單獨前往新
    寵公司申請門號，亦應當場簽署姓名制作申請書、同意書之常情有違，並與證人
    陳國平之指證不符；即經先後分別提示偵查卷附之申請書影本、與原審依職權調
    取之申請書及同意書原本時，就偽造署押一節，先稱僅偽造各該代理人蕭英傑、
    龍湘霖之簽名，旋改稱偽造附表編號二、四、五、六所示之申請人施光瀛簽名，
    其他申請人及代理人之簽名，均非其所制作（見原審八十九年五月二十五日筆錄
    ），復辯稱僅偽造附表編號一之施光瀛、蕭英傑簽名、編號三之代理人龍湘霖簽
    名、編號七之彭世平簽名，其餘均非其所制作云云（見原審九十一年三月二十六
    日筆錄），所述前後不一，且相互矛盾，顯屬卸責之詞，不足採信。又其於原審
    辯稱受被告陳冠良指使，冒名申請云云，業據陳冠良於原審否認在卷；核被告甲
    ○○就龍湘霖之駕駛執照及彭世平
    費用、所得門號之使用（轉售）情形，及龍湘霖、彭世平之駕駛執照及
    變造過程，供述亦有矛盾（詳如後述），且無其他事證足認陳冠良參與前開行為
    ，因認被告甲○○所辯前詞，為不足採。至於公訴人依被告甲○○之供述，認其
    詐得各該ＳＩＭ卡後，係由陳冠良以每號一千五百元之價格轉售他人圖利部分，
    除據陳冠良於原審否認在卷外，以被告甲○○所述陳冠良負責提供不實之證件在
    先、交付申辦費用（每支門號五百元），進而自覓買主出售在後，經扣除申辦費
    用後，僅實得四百元，少於被告甲○○之六百元，顯與常情有違，參以各該門號
    之通話費用（欠費金額）多在一千元左右，並有未滿一千元者，是以買受者而言
    ，有無花費一千五百元，換取於不確定何時停話之情形下，使用相當於一千元通
    話利益之可能，更非無疑。因認被告甲○○所述轉售圖利部分，亦難採信，惟其
    通訊欠費之事實，既有台灣大哥大公司之函覆資料可證，被告甲○○用以詐得相
    當於通訊費用之不法利益部分自堪認定。本件事證明確，被告甲○○犯行洵堪認
    定。
三、核被告甲○○於龍湘霖之駕駛執照及彭世平
    等名義，提出行使，所為係犯刑法第二百十六條、第二百十條之行使變造特種文
    書罪；冒用施光瀛、蕭英傑、龍湘霖、彭世平名義，填寫如附表所示之各該申請
    書、同意書，進而提出申請而行使之，係犯刑法第二百十六條、第二百十條之行
    使偽造私文書罪，其利用不知情之承辦人員填載申請書及同意書資料，為間接正
    犯；冒名以偽造之申請書及同意書，向台灣大哥大公司申請行動電話號碼，使該
    公司承辦人員陷於錯誤，據以核准使用門號，並由新寵公司人員交付可供通訊，
    並於一定條件可以轉讓，而具財產價值之ＳＩＭ卡，進而陸續用以撥打通信，詐
    得相當於通信費用之不法利益，係犯刑法第三百三十九條第一項詐欺取財及同條
    第二項之詐欺得利罪，公訴人漏未論述此部分犯罪，容有未洽。前開偽造各該名
    義人之署名為偽造私文書之部分行為，變造駕駛執照、
    之低度行為，各為行使之高度行為所吸收，均不另論罪；其同時地接續偽造申請
    書及同意書、八十八年七月二十四日，冒用施光瀛、龍湘霖名義，接續偽造申請
    書、同意書各五件，並行使之，均為單一行為之接續犯。其先後多次行使變造特
    種文書、私文書及詐欺取財、詐欺得利犯行，時間緊接且構成要件相同，顯係基
    於概括犯意反覆為之，應依連續犯之規定各論以一罪，並均依法加重其刑。所犯
    上開連續行使變造特種文書、偽造私文書及詐欺取財、詐欺得利罪間，互有方法
    結果之牽連犯裁判上一罪關係，應從一重之連續行使偽造私文書罪處斷。查被告
    甲○○前因竊盜案件，於八十三年八月三十日經臺灣臺北地方法院以八十三年度
    少易字第一三號判決處有期徒刑六月，緩刑四年，同年九月二十六日確定；緩刑
    期間復因非法吸用化學合成麻醉藥品及違反藥事法等案件，於八十四年九月五日
    ，經臺灣臺北地方法院以八十四年訴字第一八四五號判決分別判處有期徒刑五月
    、六月，應執行有期徒刑八月，八十四年十一月十七日，經本院以八十四年上訴
    字第五六五八號撤銷改判應執行有期徒刑八月確定；嗣經撤銷右揭緩刑宣告，並
    合併定應執行有期徒刑一年二月，八十六年二月十三日因縮短刑期假釋出監，同
    年四月二十四日縮刑期滿未經撤銷假釋，視為執行完畢，有台灣高等法院檢察署
    刑案紀錄簡覆表一件在卷可考，並經原審調卷查明，其於五年內再犯本件有期徒
    刑以上之罪，為累犯，併依法遞加重其刑。原審以上訴人罪證明確，適用刑法第
    五十六條、第二百十六條、第二百十條、第二百十二條、第三百三十九條第一、
    二項、第四十七條、第五十五條，罰金罰鍰提高標準條例第一條前段，審酌被告
    甲○○任意冒用他人姓名，詐取通話利益，所得不法利益雖屬非鉅，惟致多人受
    有損害，並於犯後飾詞卸責，未見明顯悔意等一切情狀，處有期徒刑拾月。並以
    如附表所示申請書中，紅色之客戶留存聯為被告甲○○所有，供犯罪所用之物，
    雖未扣案，然無證據證明其業已滅知，應予宣告沒收；其餘白、黃、藍色之公司
    、代理商、經銷商使用聯（共七式二十一份）與同意書七紙均經行使，而非被告
    甲○○所有之物，其上如附表所示之偽造署押共四十六枚（如附表編號一至六之
    申請書，每份二枚，十八份共三十六枚；編號七之申請書每份一枚，三份共三枚
    ；同意書七紙，每紙一枚共七枚）均依刑法第二百十九條，宣告沒收；另被告甲
    ○○換貼於龍湘霖駕駛執照及彭世平
    所用之物，併予宣告沒收。併敘明被告甲○○行使偽造同意書及使用ＳＩＭ卡詐
    得相當於信訊費用之詐欺得利部分，雖未經起訴，惟與公訴部分為同一犯罪，均
    為起訴效力所及，應併予審理。認事用法均無不合，量刑亦屬適當。檢察官上訴
    論旨以本案與後述併辦案件為連續犯，屬裁判上一罪，而原審未及斟酌審判為由
    ，指摘原判決不當，為無理由（詳如後述），應予駁回。
四、至於檢察官移送併辦部分（九十一年度偵字第一七七九九號、二四四三五號、九
    十年核退字第六三九號），另略以被告甲○○於九十年三月二十九日迄九十年五
    月二日止，持偽造上海商業儲蓄銀行所發行，卡號0000－0000－0000－0000之信
    用卡連續消費簽帳；及於九十年十二月十九日起至三月十四日止，假冒被害人陳
    文政等人之名義向銀行虛偽申請補發被害人之信用卡，待取得被害人之信用卡資
    料後，即分別假冒各該被害人之名義刷卡消費，並在簽帳單上偽造被害人之署名
    ，末於九十一年三月十四日假冒邱仁宗及林宗信名義，行使偽造之委託書，冒領
    邱仁宗之信用卡；暨被告自九十一年十月間起迄同年十二月三日止，與共犯王漢
    民、馬駿程等人於網路上以自已或冒用他人名義與數組信用卡之卡號
    000000000000 0000等，向被害人曹淑華中誌公司盜刷不特定物品及筆記型電腦
    等犯行，經核併辦部分之犯行，與被告於八十八年七月間所為之本案犯行，均時
    隔約二年以上，本案係關於行動電話之犯罪併辦部分則係關於信用卡及網路盜購
    之犯罪，二者非惟犯罪態樣不同，且被告於本院自承前開併案犯行，皆係事後父
    親罹患癌症，缺乏醫藥費臨時起意所為，是以併案部分犯行與本案難謂時間緊接
    ，犯意概括，核與連續犯之要件不同，從而，併案部分與本案既無裁判上一罪關
    係，非起訴效力所及，應退由檢察官另行依法偵辦，併此敘明。
據上論斷，應依刑事訴訟法第三百六十八條，判決如主文。
本案經檢察官朱兆民到庭執行職務。
中      華      民      國    九十二    年      五      月    二十一    日
                              臺灣高等法院刑事第八庭
                                  審判長法  官  陳  祐  治
                                        法  官  王  炳  梁
                                        法  官  楊  炳  禎
右正本證明與原本無異。
如不服本判決，應於收受送達後十日內向本院提出上訴書狀，其未敘述上訴之理由者
並得於提起上訴後十日內向本院補提理由書（均須按他造當事人之人數附繕本）。
                                        書記官  廖  素  花
中      華      民      國    九十二    年      五      月    二十三    日
附錄：本判決論罪科刑法條全文
刑法第二百十條
偽造、變造私文書，足以生損害於公眾或他人者，處五年以下有期徒刑。
刑法第二百十二條
偽造、變造護照、旅券、免許證、特許證及關於品行、能力、服務或其他相類之證書
、介紹書，足以生損害於公眾或他人者，處一年以下有期徒刑、拘役或三百元以下罰
金。
┌──┬──────────┬───────┬────────────┐
│編號│   行動電話門號     │  偽造之文書  │偽造之署押              │
├──┼──────────┼───────┼────────────┤
│ 一 │0000000000│行動電話申請書│施光瀛署押一枚          │
│    │                    │一式四份      │蕭英傑署押一枚          │
│    │                    ├───────┼────────────┤
│    │                    │同意書一件    │施光瀛署押一枚          │
├──┼──────────┼───────┼────────────┤
│ 二 │0000000000│行動電話申請書│施光瀛署押一枚          │
│    │                    │一式四份      │龍湘霖署押一枚          │
│    │                    ├───────┼────────────┤
│    │                    │同意書一件    │施光瀛署押一枚          │
├──┼──────────┼───────┼────────────┤
│ 三 │0000000000│行動電話申請書│施光瀛署押一枚          │
│    │（申請書編號88PF0892│一式四份      │龍湘霖署押一枚          │
│    │483，手寫部分原誤載 │              │                        │
│    │門號為0000000├───────┼────────────┤
│    │九三八）            │同意書一件    │施光瀛署押一枚          │
├──┼──────────┼───────┼────────────┤
│ 四 │0000000000│行動電話申請書│施光瀛署押一枚          │
│    │                    │一式四份      │龍湘霖署押一枚          │
│    │                    ├───────┼────────────┤
│    │                    │同意書一件    │施光瀛署押一枚          │
├──┼──────────┼───────┼────────────┤
│ 五 │0000000000│行動電話申請書│施光瀛署押一枚          │
│    │                    │一式四份      │龍湘霖署押一枚          │
│    │                    ├───────┼────────────┤
│    │                    │同意書一件    │施光瀛署押一枚          │
├──┼──────────┼───────┼────────────┤
│ 六 │0000000000│行動電話申請書│施光瀛署押一枚          │
│    │                    │一式四份      │龍湘霖署押一枚          │
│    │                    ├───────┼────────────┤
│    │                    │同意書一件    │施光瀛署押一枚          │
├──┼──────────┼───────┼────────────┤
│ 七 │0000000000│行動電話申請書│彭世平署押一枚          │
│    │                    │一式四份      │                        │
│    │                    ├───────┼────────────┤
│    │                    │同意書一件    │彭世平署押一枚          │
└──┴──────────┴───────┴────────────┘


司法院資訊處製作；財團法人民間司法改革基金會備份。
